【裁判字號】    97,裁,5191
【裁判日期】    971128
【裁判案由】    綜合所得稅
【裁判全文】
最  高  行  政  法  院  裁  定
                                      97年度裁字第5191號
上  訴  人  甲○○
被 上訴 人  財政部臺灣省中區國稅局
代  表  人  趙榮芳
上列當事人間綜合所得稅事件，上訴人對於中華民國97年8月19
日臺中高等行政法院96年度訴字第585號判決，提起上訴，本院
裁定如下：
    主  文
上訴駁回。
上訴審訴訟費用由上訴人負擔。
    理  由
一、按對於高等行政法院判決之上訴，非以其違背法令為理由，
    不得為之，行政訴訟法第242條定有明文。依同法第243條第
    1項規定，判決不適用法規或適用不當者，為違背法令；而
    判決有同條第2項所列各款情形之一者，為當然違背法令。
    又提起上訴，應以上訴狀表明上訴理由，並應添具關於上訴
    理由之必要證據，復為同法第244條第1項第4款及第2項所明
    定。準此，當事人對於高等行政法院判決提起上訴，如以高
    等行政法院判決有行政訴訟法第243條第1項規定之不適用法
    規或適用不當為理由時，其上訴狀或理由書應有具體之指摘
    ，並揭示該法規之條項或其內容；若係成文法以外之法則，
    應揭示該法則之旨趣；倘為司法院解釋或本院之判例，則應
    揭示該判解之字號或其內容；如以高等行政法院判決有行政
    訴訟法第243條第2項所列各款情形為理由時，其上訴狀或理
    由書應揭示合於該條項各款之事實。上訴狀或理由書如未依
    此項方法表明，或其所表明者與上開法條規定不合時，即難
    認為已對高等行政法院判決之違背法令有具體之指摘，其上
    訴自難認為合法。
二、本件上訴人對於臺中高等行政法院96年度訴字第585號判決
    （下稱原判決）上訴，雖以：(一)財政部民國（下同）87年7
    月14日台財稅第871953090號函附會議結論（三）載明：「
    有關調查單位所作之調查筆錄及移送報告書，僅供稽徵機關
    作為課稅之參考，非認定課稅之唯一依據，調查單位尊重稽
    徵機關就本案基於權責之處理。」原判決既認本件得援用上
    開函釋，卻率憑上訴人等之調查筆錄等刑事案件訴訟資料，
    遽認上訴人有支付人頭社員費予吳昭治，且上訴人乃本件實
    際交易人，惟未敘明其他得心證之理由及所持依據，自有判
    決不適用法規及理由矛盾之違法。(二)上訴人並無利用人頭充
    當共同運銷社員之情事，原判決誤解財政部86年3月18日台
    財稅第861888061號函釋真意，認定透過由拾荒業者充當社
    員組成二資社，為社員辦理廢棄物共同運銷，可促使廢棄物
    買賣進入加值型營業稅體系云云，惟漏未審酌有利於上訴人
    之證據資料，復未說明不予採信之理由，遽認二資社有以人
    頭社員協助他人分散所得之情事，顯與廢棄物共同運銷制度
    之實際運作情形大相逕庭，並強迫參與共同運銷者須獨自負
    擔逐層買賣廢棄物所生之累積稅賦，有違租稅公平原則。是
    原判決有判決不備理由、理由矛盾、不適用法規及適用不當
    之違法。(三)觀諸上訴人於93年6月17日之調查筆錄內容，足
    見相關稅捐、費用均由買受人（信鴻公司及建順公司）負擔
    ，上訴人既無收受貨款，亦未另行支付任何對價予二資社（
    營業稅等費用由信鴻公司及建順公司負擔），足徵上訴人並
    非本件交易主體（營業人乃二資社與信鴻公司及建順公司）
    。原判決未審酌上開卷存有利於上訴人之證據資料，復未說
    明不予採信之理由，遽認上訴人有繳納社員費予二資社，殊
    嫌擅斷，顯有判決不備理由之違法。(四)本件銷貨部分乃上訴
    人以二資社司庫之地位，代表二資社銷貨予信鴻公司及建順
    公司，依財政部87年7月14日台財稅第871953090號函附會議
    結論（二），即係社員共同運銷之廢棄物，應歸課社員之綜
    合所得稅。原判決恣為曲解上訴人之主張，未予審酌司庫得
    代表合作社進行交易，且未考量司庫代為收付款項及廢棄物
    之功能，率予認定上訴人係自行銷貨予信鴻公司及建順公司
    乙節，倒果為因，顯有判決違背論理法則之違法。(五)原判決
    率以二資社分散所得統計表等資料，遽認上訴人有銷售廢鐵
    予信鴻公司及建順公司，有判決違背收付實現原則之違法。
    (六)被上訴人既未依所得稅法第83條第1項規定，要求上訴人
    提示各種證明資料，遽依個人一時貿易所得之純益率6%核定
    上訴人之營利所得額，其所踐履推計課稅之程序自非適法。
    詎原判決就此足生影響於判決結果之重要攻擊防禦方法，漏
    未於判決理由內敘明其所持法律上意見，遽為判決，顯有判
    決不適用法規及不備理由之違法等語，為其論據。惟核其上
    訴狀所載內容，或係重述其在原審業經主張而為原判決摒棄
    不採之陳詞，或係就原審取捨證據、認定事實之職權行使事
    項，任加指摘違誤，或係就原審所為論斷或駁斥其主張之理
    由，泛言原判決理由不備或理由矛盾及判決不適用法規或適
    用不當，而未具體表明原判決究竟有如何合於不適用法規或
    適用不當、或有行政訴訟法第243條第2項所列各款之情形，
    尚難認為已對原判決之如何違背法令有具體之指摘。依首揭
    規定及說明，應認其上訴為不合法，應予駁回。
三、據上論結，本件上訴為不合法。依行政訴訟法第249條第1項
    前段、第104條、民事訴訟法第95條、第78條，裁定如主文
    。
中    華    民    國    97    年    11    月    28    日
                    最高行政法院第五庭
                        審判長法官  劉  鑫  楨
                              法官  林  茂  權
                              法官  黃  淑  玲
                              法官  吳  慧  娟
                              法官  曹  瑞  卿
以  上  正  本  證  明  與  原  本  無  異
中    華    民    國    97    年    11    月    28    日
                              書記官  張  雅  琴


司法院資訊處製作；財團法人民間司法改革基金會備份。
